【裁判字號】    88,訴,1025
【裁判日期】    890825
【裁判案由】    偽造貨幣
【裁判全文】
臺灣臺南地方法院刑事判決                        八十八年度訴字第一二五號
    公  訴  人  臺灣臺南地方法院檢察署檢察官
    被      告  丁○○
    指定辯護人  本院公設辯護人甲○○
右列被告因偽造有價證券案件，經檢察官提起公訴（八十八年度偵緝字第一○○號）
，本院判決如左：
    主  文
丁○○無罪。
    理  由
一、公訴意旨略以：被告丁○○曾因違反肅清煙毒條例，經臺灣臺南地方法院以八十
    三年度訴字第一三三號判處有期徒刑三年四月確定，於民國八十五年三月二十五
    日假釋付保護管束，竟猶不知悔改，於八十七年五月五日凌晨，在臺南市○○○
    街附近，明知真實姓名年籍不詳之綽號「胡麗琴」所交付之新臺幣（下同）二萬
    二千元係經偽造之鈔券，竟仍意圖供行使之用而予收集，嗣於同日下午三時許，
    在臺南市○○○街一五二號四樓二室為警查獲，因認被告涉有刑法第一百九十六
    條第一項意圖供行使之用而收集偽造之通用貨幣罪嫌。
二、按犯罪事實，應依證據認定之，無證據不得推定其犯罪事實，又不能證明被告犯
    罪者，應諭知無罪之判決，刑事訴訟法第一百五十四條、第三百零一條第一項分
    別定有明文。本件公訴人認被告涉有前開偽造貨幣罪嫌，係以被告坦承收受「胡
    麗琴」所交付之偽造千元券二十二張；被告於收受前開偽鈔時，並未當場點收，
    與常情顯有不符；而被告知悉收受偽鈔後，不惟未於當場揭穿，拒絕收受，竟仍
    予繼續持有，且與真鈔分別置放以作區別，足認有供行使之用之意圖等，作為所
    憑之論據。訊據被告則堅詞否認上揭犯行，辯稱係「胡麗琴」於八十七年四月間
    ，透過伊友人戊○○之介紹，向伊借款二萬三千元，迄於八十七年五月五日，「
    胡麗琴」以一張真鈔置於二十二張偽造千元券之上以返還前債，伊當時並未點收
    ，事後發現係偽鈔時，曾要求在場之戊○○聯絡「胡麗琴」出面解決，然事後「
    胡麗琴」均未出面換回該偽鈔等語。
三、經查，扣案偽鈔係「胡麗琴」為返還借款而交付被告之情，業據證人即「胡麗琴
    」交付偽鈔予被告時亦在場之戊○○於本院結證明確（本院八十九年三月二十九
    日訊問筆錄），經核與被告供述情節亦大致相符，被告此部份自白應堪信為真實
    。按刑法第一百九十六條第一項之意圖供行使之用而收集偽造之通用貨幣罪，應
    以行為人明知係偽鈔，並基於供行使所用之意圖而收集，始足當之；若係收受後
    始知為偽造之通用貨幣，則必以行為人另有行使或交付於人之行為，方另成立該
    條第二項之罪。本件扣案偽鈔係由「胡麗琴」所交付被告，業如前述，且亦為公
    訴意旨所認定之基礎事實，而被告收受「胡麗琴」所交付之「二萬三千元」時，
    竟未當場點收，雖與常情有所不符，惟尚不足以推論被告於收受之前，已知「胡
    麗琴」所交付者係屬偽鈔；至於被告事後發現其中之「二萬二千元」係偽鈔時，
    又將之分別存放以資區別，或堪認定被告有供行使之意圖，然被告係於收受「胡
    麗琴」所交付之二十二紙偽鈔之當日為警查獲，顯然尚無行使或交付於人之機會
    ，被告並無行使前開偽鈔，自亦堪認定。綜上所述，本件扣案二十二紙偽鈔，既
    係由「胡麗琴」交付被告，而非被告以其他積極行為收集而得，本院復查無其他
    證據，足認被告於收受之初，已知「胡麗琴」所交付者係屬偽鈔，且被告係本於
    日後供行使之意圖而收受之，自難以刑法第一百九十六條第一項後段之罪相繩，
    揆諸前開說明，依法應為被告無罪之諭知。
四、本件檢察官依據被告於警訊中所供述「胡麗琴」之呼叫器、行動電話號碼，業已
    查得該行動電話門號係由乙○○（四十九年九月五日生，身分證統一編號：Ｚ0
    00000000號，籍設新竹縣湖口鄉波羅村波羅汶四四之三六號五樓，現因
    案在臺灣臺南監獄臺南分監執行中）租用，而呼叫器門號則係由丙○○（三十七
    年十二月二十七日生、身分證統一編號：Ｚ000000000號）租用，本院
    並調查得知丙○○與乙○○同樣設籍於新竹縣湖口鄉波羅村波羅汶四四之三六號
    五樓，且乙○○於本院復自承「胡麗琴」係其夫家對其之稱呼（本院八十九年五
    月三十一日、六月二十一日訊問筆錄），則雖乙○○於本院審理時否認認識被告
    與戊○○，且被告、戊○○經指認後亦均陳稱乙○○並非交付偽鈔之「胡麗琴」
    ，然乙○○以及被告、戊○○於本院審理時所為此部份陳述是否可採，乃至乙○○是否為被告所稱之「胡麗琴」，仍不無探求之餘地，惟乙○○既未經公訴人提
    起公訴，本院對其涉嫌行使偽造通用貨幣之行為，亦無權予以審理，自應另由檢
    察官偵查處理，附此敘明。
據上論斷，應依刑事訴訟法第三百零一條第一項，判決如主文。
本案經檢察官陳明進到庭執行職務。
中    華    民    國      八十九    年      八        月      二十五    日
                              臺灣臺南地方法院刑事第四庭
                                      法  官  吳  坤  芳
右正本證明與原本無異。
如不服本判決，應於判決送達後十日內向本院提出上訴狀( 應附繕本 )。
                                      書記官  馬  愛  君
中    華    民    國      八十九    年      八        月      二十五    日


司法院資訊處製作；財團法人民間司法改革基金會備份。
